# 请教陈老师，这种公司结构是否应纳入合并范围，如不能应如何核算

提问人：xueweiwei 时间：2020-08-23 15:50:00
想请教下陈老师我的意见判断是否合理？如不合理，还望陈老师给予正确的指导，感谢感谢，祝好！背景情况：某物业公司A公司，主要提供物业服务，客户群体包含住宅物业和商业服务及部分政府公共项目物业服务，在当地市场具有一定知名度及影响力。后续自然人B因具有一定的物业资源项目，寻求与A公司合作，同时考虑物业的管理服务需要引进自然人C进行核心管理代表经营管理层利益，三方达成协议，由A公司在甲城市成立一分公司D，由D公司对外承接自然人B的相关物业资源项目，并约定A、B、C按照5:3:2的比例分享D公司的经营利润承担其经营风险，并按照营业收入的10%比例上交A公司管理费。实际A公司不参与D公司的日常经常管理，全部由自然人B具进行经营管理。 根据以上背景信息咨询问题 1 、分公司D能否纳入A公司的合并报表范围？ 2 、如不能将分公司纳入合并报表范围，那A公司对D公司享有的分红利润应如何进行处理？ 3 、如不能将分公司纳入合并报表范围，如何理解与从法律形式上判断分公司的相关对外风险均由母公司承担一般情况下也应当纳入合并报表范围。 我的意见： 1 、虽然从单纯从法律形式上看D公司为A公司的分公司，应对将其纳入合并报表。但根据企业会计准则中控制的定义，“投资方拥有对被投资方的权力,通过参与被投资方的相关活动而享有可变回报，并且有能力运用对被投资方的权力影响其回报金额。据此并从实质上判断，实际上A公司对D公司不具有控制权，不应将其纳入合并报表范围。
2 、A公司按合作协议的分红实际上是其品牌使用的回报，应将其确认为一项品牌使用权的让渡使用费收入。 3 、法律形式上的规定与会计准则的判断是独立的，两者没有必然的关系。

回答人：chenyiwei
根据《企业会计准则第 33 号——合并财务报表（ 2014 年修订）》第二十条：
投资方通常应当对是否控制被投资方整体进行判断。但极个别情况下，有确凿证据表明同时满足下列条件并且符合相关法律法规规定的，投资方应当将被投资方的一部分（以下简称“该部分”）视为被投资方可分割的部分（单独主体），进而判断是否控制该部分（单独主体）。
（一）该部分的资产是偿付该部分负债或该部分其他权益的唯一来源，不能用于偿还该部分以外的被投资方的其他负债；
（二）除与该部分相关的各方外，其他方不享有与该部分资产相关的权利，也不享有与该部分资产剩余现金流量相关的权利。
由于分公司不是独立法人主体，无独立的法人财产权，该分公司的资产可能被司法强制执行以用于偿还A公司的其他组成部分的负债，或者A公司的其他组成部分的资产也可能被执行以用于偿还该分公司的负债，因此分公司不是上条所定义的“单独主体”，不能单独考虑其控制权问题。在“单独主体”的判断方面，法律形式依然是重要的考量。
在这方面不能仅仅基于“实质重于形式”原则作出判断。
因此，D分公司的全套报表仍需纳入A公司报表的汇总和合并范围。A公司与B、C之间就D分公司的管理和利润分配的约定应认定为类似内部承包关系，不能作为对抗外部第三人的依据。
如果编制将D分公司排除在外的A公司报表，则该报表应认定为基于特殊编制基础的报表，不作为A公司的法定报表使用。